【裁判字號】    95,交訴,87
【裁判日期】    951123
【裁判案由】    過失致死
【裁判全文】
臺灣屏東地方法院刑事判決              95年度交訴字第87號
公  訴  人  臺灣屏東地方法院檢察署檢察官
被      告  甲○○
上列被告因過失致死案件，經檢察官提起公訴（95年度偵字第53
21號），被告於本院準備程序中就被訴事實為有罪之陳述，經本
院合議庭裁定由受命法官獨任進行簡式審判程序，本院判決如下
：
    主  文
甲○○因過失致人於死，處有期徒刑柒月。
    事  實
一、甲○○於民國95年6 月12日上午5 時40分許，駕駛車號9W—
    7065號自小客車沿屏東縣車城鄉○○村○○路段由北往南方
    向行駛，原應注意行車時速不得超過速限50公里，而依當時
    天候晴朗、清晨、柏油乾躁路面、路面無缺陷、無障礙物且
    視距良好之客觀環境，並無不能注意之情事，竟疏於注意道
    路速限之交通號誌，以時速六、七十公里之速度超速行駛，
    於行經該路段墾四之一道路五公里處時，適逢楊天騎乘車
    號ZNL —627 號輕型機車，在其右前方，往同方向行駛，亦
    未注意轉彎車應暫停讓直行車先行，即突然向左轉彎，甲○
    ○見狀後隨即駕車向左閃避，卻仍因閃煞不及，致其所駕駛
    之自小客車車頭撞擊楊天所騎乘之輕型機車左側車身，致
    楊天受有頸椎骨折併出血性休克當場死亡。
二、案經屏東縣警察局恆春分局報請臺灣屏東地方法院檢察署檢
    察官相驗，及楊天之女乙○○訴請臺灣屏東地方法院檢察
    署檢察官偵查起訴。
    理  由
一、本件被告甲○○所犯係死刑、無期徒刑、最輕本刑為3 年以
    上有期徒刑以外之罪，其於本院準備程序中就被訴事實為有
    罪之陳述，經法官告知被告簡式審判程序之旨，並聽取公訴
    人、被告之意見後，由本院合議庭依刑事訴訟法第273 條之
    1 第1 項規定，裁定由受命法官獨任進行簡式審判程序，先
    予敘明。
二、訊據被告甲○○對於上開駕車肇事致被害人楊天死亡之事
    實供承不諱，並有道路交通事故現場圖、道路交通事故調查
    報告表(一)(二)、現場照片24張在卷可稽。又被害人確因本件車
    禍，受有頸椎骨折併出血性休克當場死亡，亦經臺灣屏東地
    方法院檢察署檢察官督同法醫師相驗屬實，有相驗筆錄、相
    驗屍體證明書、鑑定驗斷書附卷可憑。按駕駛人駕駛汽車，
    應遵守道路交通標誌、標線、號誌之指示；行車速度，依速
    限標誌或標線之規定，道路交通安全規則第90條第1 項、第
    93條第1 項分別定有明文。被告考領有普通小型車駕駛執照
    ，於行經肇事地，理應注意上開規定，而依當時天候晴、清
    晨、柏油乾躁路面、路面無缺陷及障礙物、視距良好等情形
    ，此有道路交通事故調查報告表(一)可稽，並無不能注意之情
    事，竟疏於注意道路速限之交通號誌，而以時速六、七十公
    里速度超速行駛，致煞閃不及，所駕自小客車車頭撞擊被害
    人所騎輕型機車左側車身，被害人因此受傷死亡，被告應負
    過失責任甚明。至被害人未注意轉彎車應暫停讓直行車先行
    ，即貿然左轉，亦有疏失，然此並不能解免被告過失罪責。
    再被告之過失行為與被害人死亡間，具有相當因果關係。綜
    上，本件事證明確，被告犯行足堪認定。
三、按行為後法律有變更者，適用行為時之法律，但行為後之法
    律有利於行為人者，適用最有利於行為人之法律，刑法第2
    條第1 項定有明文。本件被告行為後，刑法及刑法施行法業
    於94年2 月2 日經總統以華總一義字第09400014901 號令修
    正公布，並於95年7 月1 日施行，參酌最高法院95年5 月23
    日刑事庭第8 次會議決議意旨，刑法第2 條第1 項之規定，
    係規範行為後法律變更所生新舊法律比較適用之準據法，於
    刑法修正施行後，應適用刑法第2 條第1 項之規定，為「從
    舊從輕」之比較。另於比較時應就罪刑有關之共犯、未遂犯
    、想像競合犯、牽連犯、連續犯、結合犯，以及累犯加重、
    自首減輕暨其他法定加減原因（如身分加減）與加減比例等
    一切情形，本於統一性及整體性原則，綜其全部罪刑之結果
    而為比較。茲就本件刑法修正前後之條文比較如下：
  (一)刑法第276 條第1 項之罰金刑業經刑法施行法第1 條之1 規
    定，修正提高30倍，並由銀元改為新台幣，亦即法定罰金刑
    為新台幣6 萬元以下，及依修正後刑法第33條第5 款規定「
    罰金：新台幣1 千元以上，以百元計算之」等規定觀之，修
    正後刑法第276 條第1 項之罰金刑，最低為新台幣1 千元；
    而修正前刑法第276 條第1 項之罰金刑，法定最高罰金刑度
    依修正前之罰金罰鍰提高標準條例第1 條前段規定提高為10
    倍，為銀元2 萬元即新台幣6 萬元，另依修正前刑法第33條
    第5 款規定「罰金：銀元1 元以上」，該罪最低度罰金刑為
    銀元1 元即新台幣3 元，是經比較後，自應適用行為時即修
    正前之刑法第276 條第1 項規定較有利於被告。
  (二)關於自首減刑之規定，修正前刑法第62條前段係規定「必減
    輕其刑」，修正後同條則規定「得減輕其刑」，故亦以修正
    前之刑法第62條前段規定較有利於被告。
  (三)綜上，經整體比較結果，本件應適用修正前刑法之相關規定
    ，較有利於被告。
四、核被告甲○○所為，係犯修正前刑法第276 條第1 項之過失
    致死罪。又依告訴人於偵查中之指訴及卷附恆春分局車禍處
    理小組於95年6 月12日所製作之偵查報告所載，可知被告於
    肇事後有留在現場，並於警員到場後向警員坦承肇事，核與
    自首之要件相符，爰依修正前刑法第62條前段規定減輕其刑
    。茲審酌被告駕車肇事致人死亡，迄未能與被害人家屬達成
    民事和解，及其前無任何前科紀錄，有臺灣高等法院被告前
    案紀錄表可稽，其素行良好，及被告就本件車禍之發生為肇
    事次因，有臺灣省高屏澎區車輛行車事故鑑定委員會鑑定意
    見書可稽，且事後坦認犯行，犯後態度良好等一切情狀，量
    處如主文所示之刑。
據上論斷，應依刑事訴訟法第273 條之1 第1 項、第299 條第1
項前段，刑法第2 條第1 項前段、修正前刑法第276 條第1 項、
第62條，罰金罰鍰提高標準條例第1 條前段，判決如主文。
本案經檢察官靳隆坤到庭執行職務
中    華    民    國    95    年    11    月    23    日
                    交通法庭    法  官  王炳人
以上正本證明與原本無異。
如不服本判決應於收受本判決送達後十日內向本院提出上訴書狀
，其未敘述上訴理由者，並得於提起上訴後十日內向本院補提理
由書狀（均須按他造當事人之人數附繕本）「切勿逕送上級法院
」
中    華    民    國    95    年    11    月    23    日
                                書記官  潘豐益
附錄本判決論罪之法條：
刑法第276條第1項
因過失致人於死者，處二年以下有期徒刑、拘役或二千元以下
罰金。


司法院資訊處製作；財團法人民間司法改革基金會備份。
